【裁判字號】    98,撤緩,36
【裁判日期】    980318
【裁判案由】    撤銷緩刑
【裁判全文】
臺灣桃園地方法院刑事裁定              98年度撤緩字第36號
聲  請  人  臺灣桃園地方法院檢察署檢察官
受  刑  人  甲○○
上列聲請人因受刑人犯業務侵占案件（臺灣桃園地方法院97年度
簡上字第410 號），聲請撤銷緩刑之宣告（98年度執聲字第489
號），本院裁定如下：
    主  文
聲請駁回。
    理  由
一、聲請意旨略以：受刑人甲○○因犯業務侵占案件，經本院於
    97年8 月26日以97年度簡上字第410 號判決判處有期徒刑6
    月，緩刑3 年，並應按時向被害人給付所受損害金額至全數
    清償完畢，於97年9 月12日確定在案。茲受刑人於上開緩刑
    期前之96年11月1 日及97年1 月至3 月間分別更犯侵占罪及
    行使偽造私文書罪，經本院於97年12月31日以97年度審簡字
    第628 號判決分別判處有期徒刑3 月、4 月，並應執行有期
    徒刑6 月，嗣於97年2 月2 日確定。查受刑人甫受前開緩刑
    寬典，竟於緩刑期前再更犯侵占罪及行使偽造私文書罪，並
    因此受得易科罰金之有期徒刑宣告確定，足認受刑人並未改
    過遷善，且其所犯顯非偶蹈法網或惡性輕微而有所悔悟，是
    原緩刑宣告無法收其預期效果，而有撤銷緩刑，執行刑罰之
    必要，爰依刑法第75條之1 第1 項第1 款、刑事訴訟法第47
    6 條規定，聲請撤銷前開緩刑宣告等語。
二、按「受緩刑之宣告而有下列情形之一，足認原宣告之緩刑難
    收其預期效果，而有執行刑罰之必要者，得撤銷其宣告：一
    、緩刑前因故意犯他罪，而在緩刑期內受得易科罰金之有期
    徒刑、拘役或罰金之宣告確定者。」，刑法第75條之1 第1
    項第1 款訂有明文，是遇有上開情形，法院即應依裁量其緩
    刑宣告得否撤銷。又上述規定，考其立法意旨，即刑法第75
    條第1 項固已設有2 款應撤銷緩刑之事由，然就得撤銷緩刑
    之事由，現行法僅於保安處分章內第93條第3 項與撤銷假釋
    合併加以規定，體例上不相連貫，實用上亦欠彈性，爰參酌
    德國及奧地利現行立法例增訂得撤銷緩刑之原因，又其中現
    行關於緩刑前或緩刑期間故意犯他罪，而在緩刑期內受得易
    科罰金之有期徒刑之宣告者，將之列為應撤銷緩刑之事由，
    稍嫌過苛，而將之移列至得撤銷緩刑事由，俾使法官依被告
    之再犯情節，而得裁量是否撤銷先前緩刑之宣告。再本條採
    用裁量撤銷主義，賦予法院撤銷與否之權限，特於第1 項附
    加「足認原宣告之緩刑難收其預期效果，而有執行刑罰之必
    要」之實質要件，除供作審認之標準，並為法院裁量權限設
    下行使之界線，以避免有法院濫用或恣意裁量之情況。則上
    揭「得」撤銷緩刑之情形，法官應依職權本於合目的性之裁
    量，妥適審酌被告所犯前後數罪間，關於法益侵害之性質、
    再犯之原因、違反法規範之情節是否重大、被告主觀犯意所
    顯現之惡性及其反社會性等情，是否已使前案原為促使惡性
    輕微之被告或偶發犯、初犯改過自新而宣告之緩刑，已難收
    其預期之效果，而確有執行刑罰之必要，而與同法第75條第
    1 項所定2 款要件一經符合，即毋庸再行審酌其他情狀，應
    逕予撤銷緩刑之情形不同。亦即本件除該條項款所列「緩刑
    前因故意犯他罪，而在緩刑期內受得易科罰金之有期徒刑、
    拘役或罰金之宣告確定者」之事由外，尚需具備「足認原宣
    告之緩刑難收其預期效果，而有執行刑罰之必要者」之要件
    ，方得撤銷。
三、經查：受刑人甲○○前因犯業務侵占罪，經本院於97年8 月
    26日以97年度簡上字第410 號判決判處有期徒刑6 月，緩刑
    3 年，並應按時向被害人給付所受損害金額至全數清償完畢
    ，於97 年9月12日確定在案（下稱前案），而其更於上開緩
    刑期前之96年11月1 日及97年1 月至3 月間分別更犯侵占罪
    及行使偽造私文書罪，經本院於97年12月31日以97年度審簡
    字第628 號判決分別判處有期徒刑3 月、4 月，並應執行有
    期徒刑6 月，嗣於97年2 月2 日確定（下稱後案），分別有
    上開各案判決書及受刑人之臺灣高等法院被告前案紀錄表等
    件附卷可稽，則受刑人於緩刑期前更故意犯他罪，而於緩刑
    期內受得易科罰金之有期徒刑之宣告確定之情形，應堪以認
    定。惟依前開規定說明，可知緩刑期前因故意犯他罪，而在
    緩刑期內受得易科罰金之有期徒刑、拘役或罰金之宣告確定
    者，原則上不得撤銷緩刑，僅於例外情形，足認原宣告之緩
    刑難收其預期效果時，而有執行刑罰之必要者為限，始得依
    前開規定撤銷其所受之緩刑宣告。本件聲請人除提出上揭2
    案之刑事判決外，並未於聲請書內書明受刑人有何非予執行
    刑罰，否則難收其預期效果之具體事實，並提出相關事證以
    證之；再查受刑人之前案係因犯業務侵占罪，經法院予以緩
    刑處遇，於緩刑期前犯後案之侵占罪及行使偽造私文書罪，
    並受得易科罰金之宣告，其二者犯罪類型及方法並不完全相
    同，且受刑人後案係於前案受緩刑宣告前所犯，本即難期受
    刑人於後案行為時預期前案將受緩刑之宣告，自不能以後案
    經判處得易科罰金之有期徒刑，執此遽認受刑人無悔改之意
    且前案緩刑之宣告難收預期效果而有執行刑罰之必要，是依
    卷內資料所示，尚無事證足認受刑人有何前揭非予執行刑罰
    ，否則難收其預期效果之情狀，故認本件聲請為無理由，應
    予駁回。
四、依刑事訴訟法第220 條，裁定如主文。
中    華    民    國    98    年    3     月    18    日
                  刑事第七庭  法  官  連雅婷
以上正本證明與原本無異。
如不服本裁定應於送達後5日內向本院提出抗告狀。
                              書記官  張尹嫚
中    華    民    國    98    年    3     月    24    日


司法院資訊處製作；財團法人民間司法改革基金會備份。
